【裁判字號】    99,易,2581
【裁判日期】    991019
【裁判案由】    詐欺
【裁判全文】
臺灣臺北地方法院刑事判決              99年度易字第2581號
公  訴  人  臺灣臺北地方法院檢察署檢察官
被      告  甲○○
上列被告因詐欺案件，經檢察官聲請簡易判決處刑（99年度偵字
第17431 、19585 號），因本院（99年度簡字第3428號）認為不
宜以簡易判決處刑，改依通常程序審理，被告於準備程序中就被
訴事實為有罪之陳述，經告知簡式審判程序之旨，並聽取公訴人
及被告之意見後，本院合議庭裁定由受命法官獨任進行簡式審判
程序審理，判決如下：
    主  文
甲○○幫助犯詐欺取財罪，累犯，處拘役參拾日，如易科罰金，
以新臺幣壹仟元折算壹日。
    事  實
一、甲○○前於民國84年間因違反麻醉藥品管理條例及藥事法案
    件，經本院以85年度訴字第123號分別判處有期徒刑6月、8
    月，應執行有期徒刑1年確定；復於85年間因竊盜案件，經
    本院以85年度易字第2315號判處有期徒刑8月，嗣上訴臺灣
    高等法院，經該院以85年度上易字第5694號判決駁回確定，
    上開各罪經臺灣高等法院定應執行刑有期徒刑1年6月；又於
    85年間因違反麻醉藥品管理條例等案件，經臺灣士林地方法
    院以85年度訴字第1112號分別判處有期徒刑5年6月、8月，
    應執行有期徒刑5年10月確定。上開各罪接續執行，於85年
    12月24日入監執行，88年10月27日因縮短刑期假釋出監，嗣
    經撤銷假釋，於91年1月2日入監接續執行殘刑，於94年8月5
    日執行完畢。詎其明知將金融機構帳戶交付不明人士，即無
    法控制去向，將使該帳戶成為詐騙集團存取詐騙款項藉以逃
    避偵查機關查緝之工具，但仍以縱若有人持以犯罪亦無違反
    其本意，而基於幫助他人向人詐欺取財之不確定故意，於99
    年4月24日18時許，在臺北縣板橋市板橋車站，將其在上海
    商業儲蓄銀行西湖分行所開立之帳號：000-00000000000000
    號帳戶金融卡及密碼，交予真實姓名年籍不詳之成年人士使
    用，嗣該人收受後，旋即將上開物品交由某犯罪集團成員。
    該犯罪集團所屬人員即基於詐欺之犯意，於99年4月25日14
    時許，撥打電話予黃苑羚，佯稱渠先前在網路上購物之帳款
    ，因作業問題誤設為分期付款，要求渠依指示至自動櫃員機
    操作辦理更正，致黃苑羚因而陷於錯誤，於同日15時35分許
    ，在臺中市○○區○○路4段236號之渣打銀行北屯分行，以
    自動櫃員機匯款新臺幣（下同）29,988元至甲○○上開帳戶
    內。嗣黃苑羚發覺受騙，乃報警處理，循線查悉上情。
二、案經臺北市政府警察局信義分局報告臺灣臺北地方法院檢察
    署檢察官偵查後聲請簡易判決處刑。
    理  由
一、本件被告甲○○所犯為死刑、無期徒刑、最輕本刑為3年以
    上有期徒刑以外之罪，且非高等法院管轄第一審之案件，其
    於準備程序就前揭被訴事實為有罪之陳述，經受命法官告知
    簡式審判程序之旨，並聽取當事人之意見後，本院合議庭認
    無不得或不宜改依簡式審判程序進行之處，爰依刑事訴訟法
    第273條之1第1項，爰裁定本件由受命法官獨任進行簡式審
    判程序。又簡式審判程序之證據調查，不受刑事訴訟法第
    159條第1項、第161條之2、第161條之3、第163條之1及第
    164條至第170條規定之限制，刑事訴訟法第273條之1第1項
    、第279條第2項前段、第273條之2分別定有明文。
二、前揭犯罪事實，業據被告於本院審理時自白不諱，並經證人
    黃苑羚於警詢中證述甚詳，且有被告上海商業儲蓄銀行西湖
    分行開戶基本資料及交易明細資料、渣打銀行自動櫃員機交
    易明細表、內政部警政署反詐騙諮詢專線紀錄表、受理詐騙
    帳戶通報警示簡便格式表等在卷可稽。再者，按社會常態，
    應徵工作者於應徵工作時，應徵者應備相關簡歷資料，赴徵
    人之公司或行號內面試，應徵者對於公司所在、名稱、所營
    項目、工作內容暨何人進行面試等項均有一定之認識與瞭解
    ，並當面談妥工作時間、工作報酬、工作內容等關係勞動條
    件內容之基本事項，雙方議定同意聘僱後，如雇主採匯款方
    式支付薪資，始會要求應徵者告知個人領取薪資之行別、帳
    號等資料，或另開立帳戶，供作薪資匯款之用，衡情斷無要
    求尚未受僱之應徵者交付帳戶金融卡或密碼以探詢受僱人債
    務狀況等隱私資料之理，況持提款卡、密碼等資料僅能透過
    自動櫃員機查詢該帳戶最新存款餘額，並無法顯示任何過去
    之交易紀錄，更無可能從中得知帳戶持有人之信用紀錄而資
    為徵信方法，況本院依職權函調被告所述撥打求職廣告所留
    門號0000000000號於其所述交付當日即99年4月20日間通聯
    資料，均查無任何通話紀錄，有遠傳公司99年9月27日覆文
    在卷可查，被告之前辯稱是因應徵工作而交付對方徵信之用
    云云，已難遽信，應認被告交付帳戶提款卡及密碼資料確有
    幫助詐欺取財之不確定故意，足見被告於本院任意性自白始
    與事實相符，應堪採信。另本件被害人已匯款進入被告帳戶
    ，自有財物交付行為，本件犯行即屬既遂，至於事後因警示
    帳戶凍結存提款項致詐欺正犯未能提領，此為行政監控措施
    ，自不影響詐欺取財既遂犯行之認定，故本件事證明確，被
    告犯行堪以認定，應依法論科。
三、核被告所為，係犯刑法第30條第1項、第339條第1項之幫助
    詐欺取財罪。再被告以幫助之意思，參與構成要件以外之行
    為，為幫助犯，依刑法第30條第2項規定，依正犯之刑減輕
    之。又按幫助犯係從犯，係從屬於正犯而成立，刑法上既無
    「共同幫助」之情，當亦無「幫助共同」可言，是被告所幫
    助之詐欺集團成員相互間，就上開詐欺取財犯行，縱有犯意
    聯絡及行為分擔，均為共同正犯，亦無須論以被告有幫助共
    同詐欺取財之必要。又原聲請簡易判決處刑固認被害人於同
    日另匯款29,983元至被告上開帳戶內，惟此筆金額實係匯入
    案外人許秋燕帳臺灣銀行帳戶中，據被害人乙○○陳述在卷
    ，並有交易明細單可認（見99年度偵字第17431號卷第5、58
    頁），此部分事實顯有誤認，惟經公訴人當庭更正，附此敘
    明。查被告有如上所述之論罪科刑及執行紀錄，有卷附之臺
    灣高等法院被告前案紀錄表1份附卷可按，其受有期徒刑之
    執行完畢後，5年內故意再犯本件有期徒刑以上之罪，為累
    犯，應依刑法第47條第1項規定，加重其刑，並依法先加後
    減之。爰審酌被告將銀行帳戶之金融卡及密碼交予他人供犯
    罪使用，助長他人犯罪，非但增加被害人尋求救濟及治安機
    關查緝犯罪之困難，亦使不法詐欺犯得以順利掩飾其詐欺所
    得之財物，危害被害人財產安全及社會治安，並衡本件被害
    金額非鉅，又被告犯後於本院審理中始坦承犯行之態度，另
    本件幸經被害人及時報案，由警方通知銀行凍結帳戶始未遭
    提取，並能事後領回29,958元之金額（見同上偵卷第56頁、
    本院公務電話紀錄2紙）及兼衡被告犯罪動機、目的、手段
    、生活狀況、智識程度及前開素行等一切情狀，量處如主文
    所示之刑，並諭知易科罰金之折算標準。
據上論斷，應依刑事訴訟法第452條、第273條之1第1項、第299
條第1項前段，刑法第30條第1項前段、第2項、第339條第1項、
第47條第1項、第41條第1項前段，刑法施行法第1條之1，判決如
主文。
本案經檢察官高維駿到庭執行職務。
中    華    民    國    99    年    10    月    19    日
                  刑事第十三庭法  官  林瑋桓
上正本證明與原本無異。
如不服本判決應於收受送達後10日內向本院提出上訴書狀，並應
敘述具體理由；其未敘述上訴理由者，應於上訴期間屆滿後20日
內向本院補提理由書（均須按他造當事人之人數附繕本）「切勿
逕送上級法院」。告訴人或被害人如對於本判決不服者，應具備
理由請求檢察官上訴，其上訴期間之計算係以檢察官收受判決正
本之日期為準。
                              書記官  鄭伊芸
中    華    民    國    99    年    10    月    19    日
附錄本案論罪科刑法條：
中華民國刑法第339條
意圖為自己或第三人不法之所有，以詐術使人將本人或第三人之
物交付者，處 5 年以下有期徒刑、拘役或科或併科 1 千元以下
罰金。

司法院資訊處製作；財團法人民間司法改革基金會備份。
